【裁判字號】    90,易,556
【裁判日期】    900905
【裁判案由】    違反稅捐稽徵法
【裁判全文】
臺灣嘉義地方法院刑事判決                            九十年度易字第五五六號
    公  訴  人  臺灣嘉義地方法院檢察署檢察官
    被      告  甲○○
右列被告因違反稅捐稽徵法案件，經檢察官提起公訴（九十年度偵字第三七一七號）
，本院判決如左：
    主  文
甲○○無罪。
    理  由
一、公訴意旨略以：被告甲○○係設於嘉義縣民雄鄉大崎村十四甲六一五號「立足實
    業股份有限公司」（下簡稱立足公司）之負責人，為從事業務之人，竟基於登載
    不實事項於業務上作成文書之犯意，明知丙○○○於民國八十四年間並未在立足
    公司工作，仍製作丙○○○於八十四年間向立足公司領得新台幣（下同）十九萬
    八千元之不實各類所得扣繳暨免扣繳憑單，而持以向稅捐機關申報，足以生損害
    於丙○○○及稅捐機關對於核課稅捐之正確性，因認被告甲○○涉有刑法第二百
    十六條、第二百十五條之偽造文書罪嫌。
二、按犯罪事實應依證據認定之，無證據不得推定其犯罪事實。又不能證明被告犯罪
    者，應諭知無罪之判決。刑事訴訟法第一百五十四條、第三百零一條第一項分別
    定有明文。又認定不利於被告之事實，須依積極證據，茍積極證據不足為不利於
    被告事實之認定時，即應為有利於被告之認定，更不必有何有利之證據；且刑事
    訴訟法上所謂認定犯罪事實之積極證據，係指適合於被告犯罪事實之認定之積極
    證據而言，雖不以直接證據為限，間接證據亦包括在內，然而無論直接或間接證
    據，其為訴訟上之證明，須於通常一般之人均不致有所懷疑，而得確信其為真實
    之程度者，始得據為有罪之認定，倘其證明尚未達到此一程度，而有合理之懷疑
    存在時，自不能以推測或擬制之方法，以為有罪裁判之基礎。再告訴人之告訴，
    係以使被告受刑事訴追為目的，是其陳述是否與事實相符，仍應調查其他證據以
    資審認，最高法院著有三十年上字第八一六號、二十九年上字第三一０五號、七
    十六年台上字第四九八六號、四十年台上字第八六號、五十二年臺上字第一三０
    ０號等判例可資參照。
三、本件公訴人認被告甲○○涉犯行使業務上登載不實罪嫌，無非係以被害人丙○○○於偵查中指述伊以前有在立足公司上班，但從八十三年七月後即未在立足公司
    上班等語，及被害人丙○○○所提出之護照影本乙份及其自八十三年七月二十一
    日起至八十四年十二月底止之出入境時間明細表等、被害人丙○○○被虛報之各
    類所得扣繳暨免扣繳憑單影本、被害人丙○○○之夫董褔來八十四年度之綜合所
    得稅核定通知書影本、被害人丙○○○委託書影本、財政部台灣省南區國稅局嘉
    義縣分局及財政部台灣省北區國稅局台北縣分局復函暨回執影本、立足公司稅籍
    資料影本各乙份為其主要論據。惟訊之被告堅詞否認有上開犯行，辯稱：被害人
    丙○○○八十四年間確有在立足公司上班，那時候他們夫妻在馬來西亞，但是也
    是領我們公司的薪水，那是我們公司派他們去的等語。則本件被告是否涉犯行使
    業務上登載不實罪嫌，關鍵厥為被害人丙○○○於八十四年間究有無在立足公司
    上班？經查：
（一）證人許朝欽於本院調查時證稱：「（問：八十四年乙○○與丙○○○有無在公
      司上班？）我在新加坡，他們【指乙○○及丙○○○】在馬來西亞，我去馬來
      西亞時確實有看到他們」、「（問：你可以確定是八十四年他們兩位在馬來西
      亞的公司？）應該是有」、「（問：他們何時開始去馬來西亞公司那邊？）我
      們是一起出去的，大概是八十三年」、「我負責新加坡，我是新加坡的負責人
      ，如果我沒有回來臺灣我都去馬來西亞，而我去時會住在宿舍，我去時他們【
      指乙○○及丙○○○】也都住在宿舍裡，那時大約是八十三年」；證人蘇順展
      證述：「民國八十三、四年，全省十家分公司，約一佰二十個員工，海外就是
      新加坡及馬來西亞，新加坡有許先生，馬來西亞是乙○○夫妻倆人，乙○○夫
      妻原本兩人都在臺灣總公司，後來乙○○過去半年多，丙○○○也過去，兩人
      都領公司（即立足公司）的薪水」、「（問：乙○○及丙○○○做到什麼時候
      離職？）八十四年底或八十五年初」、「（問：簽證及機票的費用是由何人負
      責？）都是由公司負責」、「（問：丙○○○自七十五年做到八十五年？）是
      ，他算是蠻資深的，她比我資深早二、三年，勞工保險業務是我在承辦的」、
      「（問：是否有可能公司人員離職後還由公司承保勞工保險？）不會」等語（
      均見本院九十年七月二十七日訊問筆錄），足見被告辯稱丙○○○八十四年間
      確有在立足公司上班，那時候他們夫妻在馬來西亞，但是也是領我們公司的薪
      水，那是我們公司派他們去的乙情，尚非虛妄，益徵證人丙○○○於偵查中所
      供：「八十三年七月以後就沒有在立足實業公司上班」等語（見偵查卷第四九
      頁背面），是否與事實相符，即不無可疑；再參酌證人丙○○○於本院審理時
      證述：「（問：八十四年初你在何處上班？）八十三年七月後到八十四年底我
      沒有上班都在馬來西亞」、「（問：八十四年妳先生是否被派到國外去？）我
      先生的事我不知道，我先生那時候在哪家公司上班我也不清楚，：：：」、「
      （問：對於許朝欽於本院調查中所言有何意見？【提示並告以要旨】）我並沒
      有在那邊工作，但我事實上有在馬來西亞碰到他，至於我先生那時在何公司上
      班要問他」、「（問：你去馬來西亞時住在何處？）我住我先生馬來西亞公司
      的宿舍，至於是何公司我不知道」等語（見本院九十年八月二十二日審判筆錄
      ），足認其所證與上揭證人許朝欽所陳大致相符，則證人丙○○○於八十四年
      間確在馬來西亞乙情，亦堪認定；又參以證人丙○○○為上述證供時言詞閃爍
      ，語多保留，竟對本院訊之以其夫乙○○於八十四年間在馬來西亞從事何工作
      乙情，答以「不清楚」，顯與常情有違，是自以上開證人許朝欽、蘇順展於本
      院調查時之證言較真實可採。再者，本件之檢舉書（見偵查卷第四頁）係由證
      人丙○○○所親筆書寫乙情，業據其於本院審理時供述明確，而依上開檢舉書
      上所載：「本人於八十三年七月離職，隨先生至國外，勞保暫寄公司扣先生（
      乙○○）薪資」等情觀之，與證人丙○○○於偵查中及本院審理時所證：「也
      許公司辦保險的小姐一時忙，沒有幫我停掉（指勞工保險）」、「他（即乙○○）從大約八十年農曆過年到何時我忘了，我七月離職，他大約同年舊曆年離
      職，他比我先離職，離職之後我先生就到東南亞去了」等語（見本院九十年八
      月二十二日審判筆錄），明顯不同，顯徵情虛，是其於偵查中及本院審理時所
      證實難作為不利被告事實之認定。
（二）綜上所述，證人丙○○○之證詞，尚無法作為被告涉犯行使業務上登載不實之
      證據，此外，復查無其他積極證據足證被告有公訴人所指之犯行，尚屬不能證
      明被告犯罪，依法應諭知無罪之判決。
據上論斷，應依刑事訴訟法第三百零一條第一項，判決如主文。
本案經檢察官陳連發到庭執行職務。
中      華      民      國    九十      年      九      月      五      日
                                臺灣嘉義地方法院刑事第一庭
                法  官  黃  仁  勇
右正本證明與原本無異。
如不服本判決，應於判決送達後十日內向本院提出上訴狀( 應附繕本 )。
中      華      民      國    九十      年      九      月      六      日
                                        書記官  呂  權  芳


司法院資訊處製作；財團法人民間司法改革基金會備份。
